臺灣高雄地方法院刑事判決　　　　　　　　　　　　　九十年度訴字第一二四號
　　公　訴　人　臺灣高雄地方法院檢察署檢察官
　　被　　　告　乙○○
　　被　　　告　甲○○
　　被　　　告　戊○○
　　右　三　人　本院
　　指定辯護人
右列被告因違反槍砲彈藥刀械管制條例案件，經檢察官提起公訴（八十九年度偵字第
四八三號、第五三三八號、第二五四一九號），本院判決如左：
    主  文
乙○○、甲○○、戊○○均無罪。
    理  由
一、公訴意旨略以：(一)被告乙○○與被告戊○○二人於民國八十八年十二月二十日下
    午八時許，與柯志勇、庚○○、己○○（該三人所涉違反槍砲彈藥刀械管制條例
    及殺人未遂案件業經台灣高等法院高雄分院八十九年度上訴字第一六一五號判處
    徒刑，並為最高法院駁回上訴確定）及案外人即戊○○之妻張秀卿與其女等共七
    人，在位於高雄縣永安鄉○○村○○路八三之三號「五一三啤酒屋」內飲酒，其
    間於同日下午九時許，己○○因步出室外與癸○○發生言語上之齟齬，己○○於
    返回座位後，即告知柯志勇、庚○○、乙○○、戊○○等人稱：「等一下癸○○
    要找人來和我們打架」等語，丙○○、己○○、庚○○、乙○○、戊○○等人遂
    共同基於未經許可持有奧地利ＧＬＯＣＫ廠製二六型制式口徑九ＭＭ半自動手槍
    一支（槍枝管制編號0000000000號）及子彈九顆之犯意聯絡，意圖恫
    嚇癸○○，由丙○○請庚○○至高雄縣永安鄉舊港口橋旁廢棄之貨車底盤下取其
    所有之上開手槍一支至現場，庚○○取己○○之外套穿上之後，駕駛戊○○所有
    之車號ＺＣ─七七九八號自小客車至上揭處所取得手槍置於該外套內襯口袋後返
    回現場，並將該外套連同手槍交付予己○○，己○○取該手槍枝至櫃檯向服務人
    員炫耀後再回至桌上持續喝酒，並將外套及手槍交還庚○○。嗣因同日下午十時
    許，己○○以電話通知癸○○至「五一三啤酒屋」談事情，癸○○與友人李少國
    、余澤懷、鄭日韋、李慈宏及蔡豐兆等人於當晚十一時許先後到達現場，丙○○
    見狀，另行基於殺人之概括犯意，至廁所向庚○○取槍，槍殺癸○○、鄭日韋、
    李慈宏等人後，丙○○自知法綱難逃，於八十九年二月十七日上午，以電話告知
    員警該作案之手槍存放於高雄縣梓官鄉中崙橋旁之樹下，經警員前往查看，而查
    獲上開作案手槍一支及子彈五顆置於該處。（以下簡稱事實一）(二)被告乙○○復
    於八十九年十二月九日下午四時十分許，另行起意，與被告甲○○、被告辛○○
    （所涉違反槍砲彈藥刀械管制條例部分已另案經本院以九十年訴字第五六六號判
    決處刑確定）共同基於未經許可持有美造制式衝鋒槍一支及子彈十六顆之犯意聯
    絡，在高雄縣彌陀鄉南寮漁港附近，共乘由不知情之丁○○駕駛之車號五Ｑ─三
    一五號計程車，至高雄縣岡山鎮和平公園附近，由辛○○下車向一年籍姓名均不
    詳、綽號「阿佳」之成年男子，購買具殺傷力之美造制式衝鋒槍一支、子彈十六
    顆及彈夾一個，旋於同日下午五時十分許，在高雄縣岡山鎮○○○路「太陽城賓
    館」前為警攔檢查獲，並當場扣得上開衝鋒槍一支、子彈十六顆及彈夾一個等物
    （以下簡稱事實二）。因認被告三人均涉犯槍砲彈藥刀械管制條例第七條四項、
    第十二條第四項之未經許可持有槍支、子彈罪，並認被告乙○○先後二次犯行之
    犯意各別，應予併罰。
二、按犯罪事實應依證據認定之，無證據不得推定其犯罪事實，又不能證明被告犯罪
    者，應諭知無罪之判決，刑事訴訟法第一百五十四條、第三百零一條第一項前段
    分別定有明文。又認定犯罪事實應依證據，為刑事訴訟法所明定，故被告否認犯
    罪事實所持之辯解，縱屬不能成立，仍非有積極證據足以證明其犯罪行為，不能
    遽為有罪之認定。再事實之認定，應憑證據，如未能發現相當證據，或證據不足
    以證明，自不能以推測或擬制之方法，以為裁判基礎。最高法院分別著有三十年
    度上字第一八三一號、四十年度台上字第八六號判例意旨可參。末按認定犯罪事
    實所憑之證據，其為訴訟上之證明，須於通常一般之人均不致有所懷疑，而得確
    信其為真實之程度者，始得據為有罪之認定，倘其證明尚未達此一程度，若有合
    理之懷疑存在時，即無從為有罪之確信，不待更有如何有利被告之反證，而應為
    被告無罪之判決，最高法院七十六年度台上字第四九八六號判例意旨可資參照。
三、本件公訴人認(一)被告乙○○與戊○○涉犯事實一之犯行，係以該案有手槍及子彈
    扣案且己○○與癸○○發生言語上之齟齬返回座位後，有告知柯志勇、庚○○、
    乙○○、戊○○等人：「等一下癸○○要找人來和我們打架」等語且乙○○坦承
    知庚○○有向戊○○借車離開，而認被告對於嗣後丙○○請庚○○前往高雄縣永
    安鄉舊港口橋旁廢棄之貨車底盤下所取之物，為槍支應有認識，進而認定被告乙○○、戊○○與丙○○、己○○、庚○○等五人有共同持有手槍之犯意聯絡。又
    認(二)被告乙○○與甲○○設犯事實二之犯行，係以該案有手槍及子彈扣案，而該
    二被告對於如何和辛○○會合之供詞與辛○○並不一致，且認被告甲○○既與被
    告乙○○及辛○○二人一起搭乘計程車前往岡山鎮和平公園，辛○○下車買槍後
    ，裝於一灰色手提袋提上車，衡諸常情，被告甲○○應可看見，進而認該二被告
    與辛○○就黃某所購得之槍支及子彈亦共同持有之。
四、就事實一部份：訊據被告乙○○、戊○○二人均堅決否認涉有該等犯行，被告乙○○辯稱：「我只聽見庚○○向戊○○借車說要出去一下，並未提作何事」、「
    是庚○○向戊○○借車至外頭返回店內，並將身上所穿之外套交由己○○穿時，
    我才看見己○○從外套內襯掏出手槍玩弄、炫耀。我並未碰觸過這把槍。」之語
    ；被告戊○○則以：「庚○○向我借車外出時，並未向我提及取槍，只跟我說要
    外出找朋友，......，己○○由外套內取出一把手槍玩弄，我看到該把手槍時心
    裡覺得怪怪的，但也不敢問。」之語。本件丙○○因於事實一之時、地持槍射擊
    癸○○等人，經台灣高等法院高雄分院八十九年度上訴字第一六一五號判處徒刑
    ，並經最高法院駁回上訴確定，有台灣高等法院被告全國前案紀錄表可資為憑，
    又丙○○所持以槍殺癸○○之槍枝及子彈，經送內政部警政署刑事警察局鑑驗，
    結果認為具殺傷力為槍砲彈藥刀械管制條例第七條第四項之手槍及同法第十二條
    第四項之子彈，固有該局八十九年三月一日刑鑑字第二一九二二號及該局八十九
    年二月二十五日刑鑑字第二一九二三號鑑驗通知書各一紙在卷足憑（見本院八十
    九年訴字第四七九號卷第七七、八四頁）。然查：
 (一) 案發之日，被告乙○○及戊○○之所以與丙○○、己○○、庚○○前往「五一三
    啤酒屋」，係受己○○之邀而為餐敘，戊○○並攜同妻子張麗卿與女兒一同前往
    ，嗣後係己○○偶遇癸○○而在室外與之發生言語上之齟齬，丙○○知悉之後才
    請庚○○出外取槍，並進而以所取得之槍枝射擊癸○○等人。是本件癸○○與被
    告丙○○、己○○及庚○○等人之衝突，應係偶發事件。再參以被告戊○○若事
    先知悉現場有人持有槍枝且會發生衝突，理當避免使妻女陷於危險之情境，而其
    卻攜同張麗卿及幼女一同前往，益徵同席之人事先對於會有槍枝存在及槍擊案件
    之發生事先均不知情。
 (二) 關於事實一槍枝及子彈之取得，係癸○○與己○○發生衝突後，丙○○與己○○
    交談之後便囑庚○○前去高雄縣永安鄉舊港口橋旁廢棄之貨車底盤下取得，業經
    證人庚○○於本院審理時證稱：「當天丙○○請我去彌陀與永安間舊港橋旁廢棄
    貨車內拿壹個袋子，我就借戊○○車子、己○○外套，開十幾分鐘車去。（丙○○為何叫你去拿東西？）他與己○○交談完後就叫我去拿袋子。（他對你說時其
    他人是否知道？）他是私底下對我說，其他人不知道。（借車時如何說？）我說
    要出去一下。（何時知道那是把槍？）我將外套交己○○時，他從裡面拿出來，
    我才知道裡面是壹把槍。（槍有無交給丙○○？）己○○交給丙○○。（被告乙○○、戊○○是否知道？）應該不知道。（如何離開？）丙○○拿槍要出去，我
    與己○○阻止他，被他甩開，他拿起槍往外衝，我們跟出去時他已經開槍，我與
    丙○○、庚○○一起離開、戊○○與他太太、小孩一起離開。」之語；證人丙○○則稱：「（當天是否你開槍射擊？）是，因為我以為他要對我不利，因為陳某
    說之前癸○○要與我輸贏。（當日所持的槍何來？）我藏在橋下，叫庚○○去拿
    的，我八十八年就有該槍，沒有繳出去。（戊○○、乙○○是否知道你有該把槍
    ？）不知道。（叫庚○○拿槍他們是否知道？）他不知道，我只告訴庚○○要拿
    手提包。（槍拿回來時有何人看到？）只有己○○他們知道。（乙○○、戊○○
    是否知道？）不知道。（當天為何在那邊吃飯？）己○○要請吃飯。（期間是否
    將槍拿出來？）沒有，只有拿去廁所藏，他們沒有看到，拿回來時放在夾克口袋
    裡。」等語屬實（見本院九十年十一月二十日及十二月二十五日筆錄）。是被告
    丙○○既係私下交代庚○○去取槍，庚○○向戊○○借車之時又未說明目的，自
    難認戊○○事先知悉庚○○向伊借車係為取槍，又庚○○所取回之槍枝又置於己○○之口袋，嗣後丙○○並將之藏放於廁所內，待癸○○等人到達後才取出，足
    見其等對於取得槍枝一事確曾刻意隱瞞，並排除丙○○、庚○○及己○○以外之
    人知悉，從而，被告乙○○及戊○○對於庚○○取回槍之一事，或因己○○嗣後
    曾持該槍炫耀而有所知悉，但尚難逕以之謂被告乙○○及戊○○與丙○○有共同
    持有該槍之意思。
  (三)再審諸證人即被害人癸○○於本院審理時亦證稱：「先後去二次。第一次拿香煙
    給我姪子蔡豐兆，有遇到己○○，之前我與己○○有口角，當天遇到後並沒有吵
    ，我也沒有告訴他我要回去，我問他有些話是否他說的，他沒有回答，我就走了
    。之後己○○打電話叫我回去，說有事情要與我談，我在電話中並沒有答應他，
    但是我還是與另一位朋友一起去，到現場後我還沒有看到任何人，我就中槍了。
    （誰知道你要去？）沒有。我並沒有答應己○○要去。（有沒有看到何人開槍射
    擊？）沒有。他們跑出來就開槍，我沒有看到。（有幾人同時攻擊你？）二、三
    人。只有壹把槍，但二、三人同時衝出來。（是否看見戊○○、乙○○？）沒有
    。（之前是否認識戊○○、乙○○？）沒有。（與之有無恩怨？）沒有，只有與
    己○○有恩怨。」之詞（見本院九十年十二月二十五日筆錄）。是自被乙○○、
    戊○○與被害人素無怨隙，且未與丙○○等人共同殺害被害人，案發後四散逃跑
    ，並未與丙○○等人一同逃匿，亦足見被告乙○○與戊○○就槍枝之持有及嗣後
    攻擊被害人之犯行，並無犯意之聯絡，自難單以被告戊○○於不知情之情況下將
    車借予陳庚○○，被告乙○○與在場其他不特定人同樣曾見己○○炫耀該槍而認
    其等有共同持有該槍枝及子彈之意思。
五、就事實二部分：訊據被告乙○○、甲○○二人均堅決否認涉有如事實二之犯行，
    被告乙○○辯稱：「槍及子彈我不知道是何人所有，當時是辛○○坐於前座。」
    、「是辛○○打電話邀我一起來岡山的，我不知道要做何事」之詞，被告甲○○
    則辯稱：「我沒有看見辛○○下車在岡山鎮○○路邊將灰色手提袋拿到五Ｑ─三
    一五號計程車前座腳踏板上」之語。本件扣案之槍枝及子彈，經送內政部警政署
    刑事警察局鑑驗結果，認其中槍枝係美國INTERDYNAMIC廠製KG-99型制式口徑九
    釐米之衝鋒槍一枝，槍號為○－六三六七號、槍管內具六條右旋來福線，機械性
    良好，認具殺傷力，又扣案之查獲子彈十六顆，均係制式口徑九釐米子彈，均具
    殺傷力，固有該局八十九年十一月二十日刑鑑字第一七八八六三號鑑驗通知書可
    按（參見八十九年偵字第二五四一九號卷第四頁）。然查：
  (一)案發之日，被告乙○○與甲○○隨辛○○搭乘孫名義所駕駛之計程車一同前往高
    雄縣彌陀鄉南寮漁港附近，其等到達漁港附近公園時，三人均下車，辛○○係事
    先與交易之對象取得聯繫，到達交易地點後，先遣乙○○及甲○○返回所搭乘之
    計程車上，自己再獨自與對方車在對方車上交易之事實，業據證人辛○○於本院
    審理時證稱：「我叫他們一起去的，要作掩護。（如何交代他們？）我說要去岡
    山轉一轉。（有無事先說好去岡山哪裡？）沒有。（槍何來？）去岡山和平公園
    附近買的。（事先有無聯繫？）有。前幾天有聯絡。對方說他有槍，我到了再付
    錢，我買了一支衝鋒槍與子彈共伍拾萬元。」、「（該車從出發到被查獲你下車
    幾次？）一次。（他們是否與你一起下車？）有（指乙○○及甲○○），在巷子
    口與對方談一談，當時他們有在場，但是我叫他們先上車。並且跟著對方的車走
    。（槍枝在何處交付？）我先坐對方的車到附近工地，槍放在車上，他們拿給我
    ，我就下車。」之語（見本院九十年十月二十五日筆錄及十二月二十五日筆錄）
    並於其因同一事實所涉違反槍砲彈藥刀械管制條例案件之警訊、偵查及審理中，
    均堅稱被告乙○○及甲○○對於其此行之目的在購買槍枝並不知情（見本院九十
    年訴字第五六六號卷及所附警卷、八十九年偵字第二五四一九號偵查卷），再審
    諸證人即搭載被告二人與辛○○一同前去南寮漁港之計程車司機丁○○證稱：「
    我從南寮村開到岡山，我與辛○○是舊識，當天他叫了我的車，說要去岡山，三
    位乘客一起在南寮漁會上車，在河濱公園下車，辛○○說叫我等一下，等一下還
    要回去，他們三人就下車，走到巷子裡，我就在那邊等，隔了一會兒，後座的乙○○、甲○○先回來，並且告訴我要回去了，開到前面去接辛○○，我開了幾十
    公尺的路去接辛○○，有轉彎，他們二人告訴我應該在哪裡停車。上車後他們都
    是日常交談，他們三人不知哪個人就說要回家，所以我就開車要回南寮。（當時
    是否尾隨壹台車前進？）乙○○、甲○○說跟著前面的車走。」（見本院九十年
    十二月二十五日筆錄），益足證被告乙○○及甲○○於辛○○與對方為槍枝交易
    時不在現場，而未親眼目睹辛○○交易之過程，應堪認定。其二人既未親眼目睹
    辛○○與他人交易，自難期其等對於交易之客體為槍枝與子彈一事有所認識。
  (二)再者，據證人即查獲本案之警員壬○○於本院審理時證稱：「當時下午四點半左
    右，要執行便衣防搶勤務，在後紅國小後面發現一部計程車停在路邊，後座有二
    位乘客一直坐車內，辛○○提了一個包包上車，我們就尾隨後面，到大德三路停
    紅綠燈，該車為第四輛車，我們就趁機盤查，請他們都下車，就在辛○○所坐前
    座腳踏板處發現壹個手提袋，裡面有槍枝。（從外觀是否可判定裡面放槍枝？）
    無法判定。但現場為偏僻地方，很少人出入，辛○○提了一包東西上車，所以引
    起我們懷疑。（攔檢時他們三人有何反應？）辛○○很緊張，另二位沒有特別反
    應。」之語（見本院九十年十二月二十五日筆錄），以被告二人遇警臨檢時並不
    若辛○○一般神色緊張，自可知其等對於前坐之辛○○持有槍枝一事事先並不知
    情，又自扣案槍枝及子彈係以手提袋包裝，連警員尚且表示自該包裝外觀並無法
    識別手提袋之內容物為何，是難期待被告二人依黃某所持之手提袋判斷其所持有
    者為槍枝，從而，即便被告乙○○及甲○○曾見辛○○上車後所提之手提袋，亦
    不意味嗣後其等對於辛○○持有槍枝一事知情。本件既無證據足以顯示被告二人
    事先對於辛○○購買槍之一事知情，亦無證據顯示其等嗣後知悉辛○○持有之物
    為槍枝，自難單以被告二人與辛○○一同前去南寮漁港，而被告二人對於一同前
    去原因所為之辯詞不可採，遽認被告乙○○與甲○○有與辛○○共同持有槍枝及
    子彈之意思。
綜上所陳，就事實一之部分，己○○與癸○○等之衝突既係偶發事件，庚○○取得槍
枝又係因此一事件而起，被告乙○○及戊○○事先顯難對丙○○持有手槍之事實有所
知悉，又無證據顯示其等就嗣後庚○○取回槍枝一事知情且有共同持有槍枝及子彈之
意，是不得單以戊○○將車借予庚○○而乙○○曾見己○○炫耀所持槍枝之事實，認
定被告乙○○及戊○○與丙○○、己○○及庚○○共同持有手槍及子彈；就事實二之
部分，因無證據足以證明被告乙○○及甲○○事先知悉辛○○該行之目的在買槍，亦
無證據證明其等嗣後知悉辛○○所購得之物為槍枝，其等對扣案槍枝之存在既無認識
，自難單以其等與辛○○同行之事實，逕認二人均有共同持有手槍及子彈之意思。既
不能證明被告等就扣案之各該槍枝及子彈有持有之意思，揆諸首揭說明，自應為被告
無罪之諭知。
據上論斷，應依刑事訴訟法第三百零一條第一項，判決如主文。
中      華      民      國    九十一    年      二      月      七      日
                                  臺灣高雄地方法院刑事第二庭
                                      法  官  卓立婷
右正本證明與原本無異。
如不服本判決，應於判決送達後十日內，向本院提出上訴狀。
                                      書記官    陳家宏
中    華    民    國      九十一      年      二      月      十八      日
